臺灣基隆地方法院刑事判決
110年度易字第442號
公  訴  人  臺灣基隆地方檢察署檢察官
被      告  黃郡晟





上列被告因贓物案件，經檢察官提起公訴（110年度偵字第519號
），本院判決如下：
　　主　文
黃郡晟收受贓物，累犯，處有期徒刑肆月，如易科罰金，以新臺
幣壹仟元折算壹日。
    事  實
一、黃郡晟可預見真實姓名、年籍均不詳之人所交付之BC牌煙斗
    、原木色煙斗及煙斗架（下稱系爭煙斗及煙斗架，係謝正川
    所有，於民國109年11月29日22時至同年月30日5時許間，在
    基隆市○○區○○路00號8樓頂樓倉庫處遭人竊取）均係來路不
    明，有為贓物之可能，竟仍基於縱使系爭煙斗及煙斗架為贓
    物，亦不違反其本意之收受贓物不確定故意，於109年11月2
    9日至同年12月7日間之不詳時間，於不詳地點，收受系爭煙
    斗及煙斗架。嗣謝正川友人蔡武洲於109年12月7日，在臉書
    社團「HD煙斗幫買賣交流版」瀏覽煙斗買賣貼文時，發現有
    黃郡晟張貼，欲販售蔡武洲前所製作並已販賣予謝正川之其
    他遭竊煙斗照片，蔡武洲乃通知謝正川比對查證，確認係謝
    正川遭竊之煙斗，謝正川旋報警處理，經警於109年12月31
    日，在黃郡晟位於基隆市○○區○○○路000號4樓住處執行搜索
    ，並扣得系爭煙斗及煙斗架，始悉上情。
二、案經謝正川訴由基隆市警察局第二分局報告臺灣基隆地方檢
    察署檢察官偵查起訴。
    理  由
壹、證據能力
    按被告以外之人於審判外之陳述，雖不符前4條（指刑事訴
    訟法第159條之1至第159條之4）之規定，而經當事人於審判
    程序同意作為證據，法院審酌該言詞陳述或書面陳述作成之
    情況，認為適當者，亦得為證據；當事人、代理人或辯護人
    於法院調查證據時，知有第159條第1項不得為證據之情形，
    而未於言詞辯論終結前聲明異議，視為有前項之同意，刑事
    訴訟法第159條之5第1項、第2項定有明文。又非供述證據，
    並無傳聞法則規定之適用，如該非供述證據非出於違法取得
    ，即不能謂無證據能力；再按被告之自白，非出於強暴、脅
    迫、利誘、詐欺、疲勞訊問、違法羈押或其他不正之方法，
    且與事實相符者，得為證據，刑事訴訟法第156條第1項亦有
    明定。查檢察官及被告就本判決以下所引用之各項證據，於
    本院準備程序均明示同意作為證據使用（本院卷第42頁），
    迄本案言詞辯論終結前亦未就證據能力聲明異議；本院審酌
    本案被告以外之人於審判外之陳述、各項非供述證據暨被告
    於警詢及偵查中就犯罪事實之供述等各項證據，並未顯示有
    何顯不可信、以不正方法取得或供述出於非任意性等情況，
    堪認取得證據之過程適當，復均與待證事實具有關連性，且
    經本院於審判程序依法調查，自均得作為判斷之依據。
貳、實體部分  
一、訊據被告固不否認系爭煙斗及煙斗架均為告訴人謝正川所有
    ，然矢口否認有何收受贓物之犯行，辯稱略以：系爭煙斗及
    煙斗架是我向綽號「阿財」之人購買。「阿財」是我的藥頭
    ，是大陸籍女子綽號「小燕」（已遣送回大陸）介紹我認識
    的，「阿財」因販賣毒品而被通緝30幾年，所以我不敢瞭解
    他的真實姓名及年籍資料。買煙斗前與「阿財」認識約3個
    月，平常聊天時「阿財」要抽煙就是用賣給我的煙斗在抽，
    「阿財」說這是他的，我有看過他使用約半個月即109年11
    月中到11月底。我於109年12月初在義二路一家網咖樓下，
    以1,000元買一個煙斗，另一個煙斗及煙斗架是「阿財」送
    的，我購買時不知道這是贓物，當下也沒有懷疑，並不清楚
    是否合法取得，我沒有任何管道得知那是贓物，是檢察官告
    訴我之後，我才知道這個煙斗來路不明。我沒有在臉書社團
    貼照片要販賣煙斗，買煙斗回來後，也沒有將它鋸掉一部分
    。我買的煙斗是中古的，中古的價格本來就很難去衡量，我
    原本是不想要的，是因為「阿財」要跟我借錢，又拿出鋸掉
    的煙斗及煙斗架給我，類似抵押或折換，我才勉強收下並有
    給「阿財」錢云云。惟查：
（一）系爭煙斗及煙斗架均係告訴人謝正川所有，且於109年11
      月29日22時至同年月30日5時許間失竊等情，此為被告所
      不否認，核與證人即告訴人謝正川於警詢及偵查中之證述
      內容（偵卷第9-10、15-17、109-110、183-184頁）、證
      人蔡武洲於偵查中之證述內容（偵卷第155-159頁）均大
      致相符，並有告訴人謝正川YAHOO拍賣網頁、臉書社團「H
      D煙斗幫買賣交流版」網頁、證人蔡武洲提供被告臉書網
      頁編號1、3煙斗之原始圖案及底部圖樣翻拍照片（偵卷第
      25-33、119-141頁）、搜索扣押筆錄（偵卷第43-46頁）
      、扣押物品目錄表（偵卷第47頁）、贓物發還領據（偵卷
      第11頁）、現場照片3張（偵卷第35-39頁）在卷可查，足
      認此部分事實，首堪認定。
（二）被告雖以前詞辯稱系爭煙斗及煙斗架均向「阿財」購買，
      不知道係贓物云云，然查：
　　1.就系爭煙斗及煙斗架之來源乙節，被告於警詢供稱略以：
      系爭煙斗及煙斗架是我在義一路跟義二路中間的巷子，阿
      囉哈飯店旁的巷子「撿到的」云云（偵卷第8頁），然於
      偵查中及本院準備程序時卻翻異前詞，改口供稱略以：系
      爭煙斗及煙斗架是我於109年12月初在義二路一家網咖樓
      下，以1,000元向「阿財」購買的云云（偵卷第102頁、本
      院卷第41頁）。查被告接受警詢時間係109年12月31日，
      嗣接受偵詢時間係110年1月28日，間隔僅近月，衡情應無
      記憶模糊或時間久遠而不復記憶等情，然被告就系爭煙斗
      及煙斗架之來源先於警詢供稱撿到的，後於偵查及審理時
      又改稱係向「阿財」購買的，其供詞前後明顯不一致，則
      被告所辯是否為真，實為可疑。又被告於偵查中及本院準
      備程序時供稱：「阿財」係大陸籍女子「燕子（於本院審
      理時改稱該名女子為小燕）」介紹的，該女已經遣送回大
      陸，我現在沒有該女子的聯絡方式；「阿財」因販賣毒品
      而被通緝30幾年，所以我不敢瞭解他的真實姓名及年籍資
      料云云（偵卷第102頁、本院卷第41頁），足見被告並無
      法提供「燕子（小燕）」、「阿財」之真實姓名、年籍資
      料或聯絡方式，則其僅空言辯稱係藉由此二人而購買系爭
      煙斗及煙斗架，卻無法提供此二人之相關資訊，其辯詞之
      真實性及客觀上是否確有此二人，均屬有疑。況被告於偵
      查及審理時均供稱係以1,000元購得系爭煙斗及煙斗架，
      然縱認系爭煙斗及煙斗架如被告所辯為中古物品，此售價
      仍屬偏低而不合理，且被告既供稱「阿財」為其藥頭欲向
      被告借錢，則「阿財」應會以銷售毒品之方式以獲得被告
      之金錢，而非將來路不明之系爭煙斗及煙斗架以低價銷贓
      之方式賣予被告。是被告所述顯與常情不符，真實性存疑
      。
　　2.又依被告辯稱其於109年11月中到11月底有看見「阿財」
      使用系爭煙斗云云，然系爭煙斗及煙斗架均係於109年11
      月29日22時至同年月30日5時許間失竊，業據證人即告訴
      人謝正川於109年12月7日警詢及110年4月7日偵查中均證
      述明確在卷（偵卷第15-16、109頁），衡情證人謝正川與
      被告素不相識，亦無仇恨糾紛，實無甘冒誣告之風險，虛
      構上開情節以誣陷被告之動機及必要，故於109年11月29
      日22時之前，系爭煙斗及煙斗架均應仍為告訴人所持有，
      則被告辯稱於上開時間有看見「阿財」使用系爭煙斗云云
      ，顯與上開證人之證述內容不相符，難認可採。
　　3.再依證人蔡武洲於偵查中證稱略以：臉書社團「HD煙斗幫
      買賣交流版」網頁顯示之煙斗編號1、3（即偵卷第29-30
      頁）是我出售給謝正川的煙斗，查扣的二支煙斗不是我出
      售給謝正川的等語（偵卷第155-158頁）；證人謝正川於1
      10年9月13日偵查中證稱略以：查扣的二支煙斗是我透過
      網路在EBAY及MYBAY購買的等語（偵卷第183頁），可見除
      警方查扣之系爭煙斗為告訴人所有外，尚有告訴人其他失
      竊之煙斗出現於臉書社團「HD煙斗幫買賣交流版」之被告
      販賣貼文中，就此節被告於偵查中供稱：臉書社團販賣的
      煙斗貼圖不是我貼的，我不知道該照片從何而來云云（偵
      卷第103頁），然依被告於警詢所供稱：我臉書名稱為黃
      郡晟等語（偵卷第8頁），復觀臉書名稱「黃郡晟」之網
      頁所顯示之大頭貼照片確為被告本人無誤（偵卷第27頁）
      ，均足證該販賣貼文為被告於臉書網站上所刊登，被告僅
      空言辯稱非其所刊登云云，惟均未提出其他證據為佐，顯
      與事實不符，不足採信。
　　4.綜觀上開各節，被告辯稱系爭煙斗及煙斗架均向「阿財」
      購買，不知道係贓物云云，當為其事後飾卸之詞，不足採
      信。是被告確有於109年11月29日至同年12月7日間之不詳
      時間，於不詳地點，向真實姓名、年籍均不詳之人，收受
      （依卷內事證尚乏證據證明被告係支付對價購買，故本院
      僅得認定被告為收受）系爭煙斗及煙斗架等情，堪以認定
      。
（三）按「行為人對於構成犯罪之事實，明知並有意使其發生者
      ，為故意」、「行為人對於犯罪之事實，預見其發生，而
      其發生並不違背其本意者，以故意論」，刑法第13條第1
      項、第2項分別定有明文。其立法，前者採希望主義，稱
      之為直接故意或確定故意；後者採容認主義，稱之為間接
      故意或不確定故意。詳言之，直接故意或確定故意，係指
      行為人主觀上明知其行為將發生某種犯罪事實，卻有使該
      犯罪事實發生之積極意思；間接故意或不確定故意，係指
      行為人並無使某種犯罪事實發生之積極意思，惟其主觀上
      已預見因其行為有可能發生該犯罪事實，縱使發生該犯罪
      事實，亦因具有不違背其本意之意思，而容許其發生（最
      高法院102年度台上字第1314號、第3293號判決意旨參照
      ）。不論其為明知（直接故意）或預見（間接故意），行
      為人皆在主觀上有所認識，只是基於此認識進而係使其發
      生或容任其發生之強弱程度有別而已，但均屬故意實行犯
      罪行為之範疇。又按刑法第349條第1項之收受贓物罪之贓
      物認識，法條並未規定應「明知」為贓物而仍予以收受，
      自包括直接故意及間接故意，即行為人對贓物有不確定之
      認識，預見為他人財產犯罪所得之物，毋庸認識係何人犯
      何罪所得，仍不違背其本意而予以收受，即應成立本罪。
      查被告收受系爭煙斗及煙斗架時年約43歲，於警詢時自述
      專科畢業之智識程度，堪認乃具有一定智識程度及相當社
      會經驗之成年人，對來源不明之物可能為贓物等情，自難
      諉為不知，復觀被告於臉書社團「HD煙斗幫買賣交流版」
      網頁張貼販賣煙斗之貼文中（偵卷第29-31頁），其販售
      價格分別為1,500元至2,500元不等，可見被告知悉系爭煙
      斗客觀上為具有相當價值之物品，然被告未究明系爭煙斗
      及煙斗架之來源，仍基於僥倖心態，認可變賣得財而予以
      收受，足見被告基於縱係贓物也無所謂，而不違背其本意
      之主觀犯意收受之，其有收受贓物之不確定故意，堪以認
      定。
（四）綜上各情相互參佐，足認被告所辯，均無可採。本案事證
      明確，被告犯行堪以認定，應予依法論科。
二、論罪科刑
（一）核被告所為，係犯刑法第349條第1項之收受贓物罪。
（二）被告前因①竊盜案件，經本院以103年度易字第610號判決
      判處有期徒刑1年，並經臺灣高等法院以104年度上易字第
      1355號判決上訴駁回確定；②施用毒品案件，經本院以104
      年度訴字第183號判決判處有期徒刑6月確定；③竊盜案件
      ，經本院以104年度易字第118號判決判處有期徒刑6月、5
      月，應執行有期徒刑10月確定；④施用毒品案件，經本院
      以106年度訴字第462號判決判處有期徒刑5月、2月，應執
      行有期徒刑6月確定；前開①②③案所處之刑，嗣經本院以10
      4年度聲字第903號裁定應執行有期徒刑2年2月確定，於10
      5年11月24日縮短刑期假釋出監並付保護管束，保護管束
      期滿日原為106年9月23日，嗣經撤銷假釋，需執行殘刑9
      月30日，再與④案所處徒刑接續執行，於107年10月26日執
      行完畢等情，此有臺灣高等法院被告前案紀錄表在卷可查
      。其於受有期徒刑執行完畢後，5年以內故意再犯本件有
      期徒刑以上之罪，為累犯。而本案依被告之犯罪情節，並
      無應量處最低法定刑，卻無法適用刑法第59條減輕規定，
      致其所受刑罰超過其所應負擔罪責之情形，參諸司法院釋
      字第775號解釋之意旨，仍應依刑法第47條第1項之規定加
      重其刑（最高法院108年度台上字第338號判決參照）。
（三）爰審酌被告因一時貪念收受贓物並欲加以轉賣，足以助長
      財產犯罪之歪風，且導致被害人追索不易，所為應予非難
      ，且被告犯後始終飾詞推託、否認犯行，難認犯後態度良
      好。其雖與告訴人調解成立，固有本院調解筆錄在卷可參
      （本院卷第59-60頁），然被告並未實際為任何賠償，告
      訴人則希望法院依法判決等語（本院卷第43頁），兼衡酌
      其所收受贓物之價值、告訴人所蒙受財產損害狀況，及被
      告犯罪之動機、目的、手段、於警詢時自述專科畢業之智
      識程度、業工而家境勉持之生活狀況等一切情狀，量處如
      主文所示之刑，並諭知易科罰金之折算標準。
三、不予宣告沒收　　　 
　　扣案之煙斗2支及煙斗架1個均已返還予告訴人，此有贓物發
    還領據1紙在卷可稽（偵卷第11頁），爰不予宣告沒收。
據上論斷，應依刑事訴訟法第299條第1項前段，判決如主文。
本案經檢察官藍巧玲偵查起訴，經檢察官林渝鈞到庭執行職務。
中　　華　　民　　國　　110 　年　　12　　月　　 8　　日
                  刑事第三庭審判長法  官  簡志龍
                                  法  官  鄭富容
                                  法  官  藍君宜
以上正本證明與原本無異。
如不服本判決應於收受送達後20日內向本院提出上訴書狀，並應
敘述具體理由；其未敘述上訴理由者，應於上訴期間屆滿後20日
內向本院補提理由書( 均須按他造當事人之人數附繕本) 「切勿
逕送上級法院」。
中　　華　　民　　國　　110 　年　　12　　月　　8 　　日
                                  書記官  王一芳        
附錄論罪法條：
刑法第349條
收受、搬運、寄藏、故買贓物或媒介者，處5年以下有期徒刑、
拘役或科或併科50萬元以下罰金。
因贓物變得之財物，以贓物論。